臺灣雲林地方法院刑事判決
110年度交訴字第40號
公  訴  人  臺灣雲林地方檢察署檢察官
被      告  龔維舜



上列被告因公共危險案件，經檢察官提起公訴（110年度調偵字
第115號），被告於準備程序時就被訴事實為有罪之陳述，經告
以簡式審判之旨，並聽取檢察官及被告意見後，本院合議庭裁定
由受命法官獨任進行簡式審判程序，判決如下：
    主    文
龔維舜犯肇事致人成傷逃逸罪，處有期徒刑陸月，如易科罰金，
以新臺幣壹仟元折算壹日。
    事    實
一、龔維舜於民國109年10月24日晚間11時4分許，駕駛車牌號碼
    000-0000號自用小客車，沿雲林縣○○市○○路○○○○○○○○○○路段
    00號之洗車場前，原應注意汽車行駛時在劃有分向限制線之
    路段，禁止車輛跨越行駛，並不得迴轉，而依當時天候晴、
    夜間有照明、柏油路面乾燥無缺陷、無障礙物及視距良好等
    情狀，並無不能注意之情事，竟疏未注意，貿然跨越分向限
    制線駕車左轉進入洗車場，不慎擦撞由陳怡蓮騎乘，沿上開
    道路由西向東方向行駛至該處之車牌號碼000-0000號普通重
    型機車，陳怡蓮因而人車倒地，致其受有右側股骨骨折、右
    膝撕裂傷、右眼瞼撕裂傷等傷害（所涉過失傷害部分，業經
    臺灣雲林地方檢察署檢察官為不起訴處分）。詎龔維舜肇事
    後，明知其駕駛動力交通工具肇事已致陳怡蓮受傷，竟未採
    取救護或其他必要之措施，亦未向警察機關報告處理，反基
    於肇事逃逸之犯意，逕自駕車逃離現場。嗣經警方循線查悉
    上情。
二、案經陳怡蓮訴由雲林縣警察局斗六分局報告臺灣雲林地方檢
    察署檢察官偵查起訴。
    理    由
一、被告龔維舜所犯係死刑、無期徒刑、最輕本刑為3年以上有
    期徒刑以外之罪，其於準備程序就前揭被訴事實為有罪之陳
    述，經受命法官告知簡式審判程序之旨，並聽取被告與檢察
    官之意見後，本院合議庭認無不得或不宜改依簡式審判程序
    進行之情事，依刑事訴訟法第273條之1第1項、第284條之1
    規定，裁定由受命法官獨任進行簡式審判程序，是本件之證
    據調查，依刑事訴訟法第273條之2規定，不受同法第159條
    第1項、第161條之2、第161條之3、第163條之1及第164條至
    第170條規定之限制，合先敘明。
二、上開犯罪事實，業據被告於本院準備程序及審理時坦承在卷
    （本院卷第41至57頁），核與證人即告訴人陳怡蓮於警詢、
    偵查中陳述本案交通事故發生之情節大致相符（警卷第11至
    15頁，偵卷第26至27頁），復有道路交通事故現場圖、道路
    交通事故調查報告表㈠、㈡（警卷第17至21頁）、肇事現場及
    車輛受損照片18張、監視器翻拍照片2張（警卷第23至41頁
    ）、國立臺灣大學醫學院附設醫院雲林分院診斷證明書1份
    （警卷第49頁）、雲林縣警察局舉發違反道路交通管理事件
    通知單2張（警卷第51頁）、證號查詢汽車駕駛人資料2份、
    車輛詳細資料報表1份（警卷第55至59頁）附卷可證，足認
    被告之自白與事實相符，堪以採信。是本案事證明確，被告
    前揭肇事逃逸之犯行，已可認定，應依法論科。
三、論罪科刑：
  ㈠被告行為後，刑法第185條之4條文已有修正，並經總統於110
    年5月28日以華總一義字第11000050241號令公布，於同年月
    30日生效。修正前刑法第185條之4規定：「駕駛動力交通工
    具肇事，致人死傷而逃逸者，處1年以上7年以下有期徒刑。
    」，修正後則規定：「駕駛動力交通工具發生交通事故，致
    人傷害而逃逸者，處6月以上5年以下有期徒刑；致人於死或
    重傷而逃逸者，處1年以上7年以下有期徒刑。犯前項之罪，
    駕駛人於發生交通事故致人死傷係無過失者，減輕或免除其
    刑。」，依修正前規定，不分行為人（駕駛人）之犯罪情節
    輕重，其法定刑一律為「1年以上7年以下有期徒刑」；修正
    後則按犯罪情節輕重，如行為人致人受輕傷而逃逸者「處6
    月以上5年以下有期徒刑」，若致人於死或重傷而逃逸者「
    處1年以上7年以下有期徒刑」；且行為人於發生交通事故致
    人死傷係無過失者，則可減輕或免除其刑。經比較後，以修
    正後之規定較有利於被告，依刑法第2條第1項但書規定，應
    適用修正後之刑法第185條之4規定論處。
　㈡按刑法第185條之4之肇事逃逸罪，其客觀構成要件為行為人
    駕駛動力交通工具肇事，且致人死傷而逃逸，主觀要件則須
    行為人對致人死傷之事實有所認識，並進而決意擅自逃離肇
    事現場（最高法院99年度台上字第6594號判決意旨參照）。
    又刑法第185條之4係於88年刑法修正時，為了維護交通安全
    ，加強救護，減少被害人之死傷，促使駕駛人於肇事後能對
    被害人即時救護而增訂之新條文。其所保護之法益係在於往
    來交通安全之維護，減少被害人死傷，以保護生命身體之安
    全，屬重層性法益之犯罪，所著眼者，除公共交通安全之保
    障外，亦兼及使被害人獲得及時救護或其他必要措施而減少
    死傷之個人生命身體法益。故肇事逃逸罪，於侵害公共安全
    之社會法益中，兼具侵害個人生命身體法益之性質（最高法
    院99年度台上字第7203號判決意旨參照）。本件被告違規跨
    越分向限制線左轉行駛，致與告訴人所駕駛之上開直行車輛
    發生碰撞，就事故之發生有所過失責任明確，核被告所為，
    係犯修正後刑法第185條之4第1項前段之肇事致人成傷逃逸
    罪。
  ㈢被告前因公共危險案件，分別經本院以105年度六交簡字第19
    號判決判處有期徒刑4月；105年度六交簡字第80號判決判處
    有期徒刑3月，上開2罪嗣經本院以105年度聲字第466號裁定
    定應執行有期徒刑6月確定，於105年7月25日易科罰金執行
    完畢，此有臺灣高等法院被告前案紀錄表乙份在卷可按。其
    於受有期徒刑執行完畢後，5 年以內故意再犯本件有期徒刑
    以上之罪，符合累犯之規定，然經審酌被告所犯前案與本案
    之罪質不同，且前案所處徒刑係經易科罰金未入監執行，前
    案執行完畢後，亦已逾4年，尚未足就此判斷被告龔維舜具
    有特別惡性，而於其本案此部分犯行有延長其刑度俾利其矯
    正之必要，參酌司法院大法官釋字第775 號解釋之意旨（避
    免發生罪刑不相當之情形），爰不依刑法第47條第1 項之規
    定加重其刑。
  ㈣爰審酌被告肇事後未對告訴人施以必要救護措施，未報警處
    理，亦未留下聯絡方式，且未經徵得告訴人同意，旋即駕車
    離開現場，可認其交通安全觀念欠佳，實在不可取；惟衡酌
    被告已坦承犯行，業與告訴人調解成立，並取得告訴人諒解
    ，此有雲林縣斗六市調解委員會110民調字第0013號調解書
    、刑事撤回告訴狀附卷可參（調偵卷第5頁、第7頁），告訴
    人並到庭表示原諒被告等語（本院卷第56頁），犯後態度尚
    可，暨被告自陳目前擔任聯結車司機，月收入約新臺幣4、5
     萬元，五專畢業之智識程度，目前離婚、獨居，育有一名
    子女之家庭狀況，因駕車發生事故，一時緊張而為本案犯行
    之犯罪動機等一切情狀，量處如主文所示之刑，並諭知易科
    罰金之折算標準。
據上論斷，應依刑事訴訟法第273 條之1 第1 項、第299 條第1
項前段（僅列程序法條），判決如主文。
本案經檢察官程慧晶提起公訴，檢察官陳淑香到庭執行職務。
中　　華　　民　　國　　110 　年　　7 　　月　　26　　日
                       刑事第五庭    法  官   蔡鴻仁
以上正本證明與原本無異。　　　　　　　　　　　 
如不服本判決應於收受判決後20日內向本院提出上訴書狀，並應
敘述具體理由；其未敘述上訴理由者，應於上訴期間屆滿後20日
內向本院補提理由書（均須按他造當事人之人數附繕本）。「切
勿逕送上級法院」。
                                     書記官   李沛瑩
中　　華　　民　　國　　110 　年　　7 　　月　　26　　日
附錄本案論罪科刑法條全文：
中華民國刑法第185 條之4
駕駛動力交通工具發生交通事故，致人傷害而逃逸者，處六月以
上五年以下有期徒刑；致人於死或重傷而逃逸者，處一年以上七
年以下有期徒刑。
犯前項之罪，駕駛人於發生交通事故致人死傷係無過失者，減輕
或免除其刑。